【裁判字號】    98,上易,1915
【裁判日期】    980929
【裁判案由】    傷害
【裁判全文】
臺灣高等法院刑事判決                98年度上易字第1915號
上  訴  人  臺灣臺北地方法院檢察署檢察官
被      告  乙○○
            甲○○
上列上訴人因被告傷害案件，不服臺灣臺北地方法院98年度易字
第962號，中華民國98年7月7日第一審判決（起訴案號：臺灣臺
北地方法院檢察署98年度偵字第5960號），提起上訴，本院判決
如下：
    主  文
上訴駁回。
    理  由
一、公訴意旨略以：乙○○與丙○○前為男女朋友，甲○○係乙○○之姪子，丁○○係甲○○之女友，於民國97年12月12日
    ，乙○○與甲○○、丁○○同至丙○○位於台北市○○○路
    162巷84號3樓住處，欲取回乙○○置放該處之衣物及銀行帳
    單，由乙○○進入屋內向丙○○表明來意，惟兩人交談過程
    中發生口角爭執，詎乙○○竟基於傷害之犯意，與丙○○互
    毆並相互拉扯，而甲○○於上址門口見狀，進入屋內上前阻
    擋丙○○，並基於傷害之犯意，動手毆打丙○○，致丙○○
    受有左臉瘀腫、左腹壁擦傷、食指裂傷及擦傷等傷害，丙○○亦持刀砍傷甲○○之左手（丙○○所涉傷害罪嫌另提起公
    訴），嗣乙○○報警處理，始查知上情，因認被告二人係犯
    刑法第277條第1項之傷害罪嫌。
二、按告訴乃論之罪，告訴人於第一審辯論終結前得撤回其告訴
    ；又告訴經撤回者，應諭知不受理之判決。刑事訴訟法第23
    8條第1項、第303條第3款定有明文，對於共犯之一人告訴或
    撤回告訴者，其效力及於其他共犯，刑事訴訟法第239條前
    段亦定有明定，此即「告訴不可分」原則，在偵查中及審判
    中均有其適用（最高法院80年度台上字第707號判決意旨參
    照）。又第367條之判決及對於原審諭知管轄錯誤、免訴或
    不受理之判決上訴時，第二審法院認其為無理由而駁回上訴
    ，或認為有理由而發回該案件之判決，得不經言詞辯論為之
    ，刑事訴訟法第372條亦有規定。
三、本件檢察官起訴意旨認被告乙○○、甲○○係犯刑法第277
    條第1項之傷害罪，依同法第287條前段規定，為告訴乃論之
    罪，原審為確定被告乙○○、甲○○二人所為犯行是否共同
    傷害一事，訊問告訴人丙○○，經告訴人到庭陳述意見表示
    是（原審98年6月9日審判期日之庭訊錄音光碟之譯文，見本
    院98年9月22日準備程序筆錄），原審再就被告是否共犯傷
    害罪一事詢問本件公訴人：「（問：對於本件起訴的事實，
    是否認為被告二人是共同正犯？）答：是。」（見原審卷第
    31頁反面），則被告二人既為傷害罪之共同正犯，告訴人丙○○於第一審辯論終結前，具狀撤回對被告乙○○之告訴，
    且於審判期日為相同之明確表示，有刑事撤回告訴狀、98年
    6月9日審判筆錄在卷可稽（見原審卷第17頁、第25頁反面）
    ，並有上開期日庭訊錄音光碟譯文可參（見本院上開準備期
    日筆錄），依上揭法律規定及說明，因告訴不可分，告訴人
    對被告乙○○撤回告訴之效力，自及於共同被告甲○○，原
    審因之諭知被告二人之傷害案件為不受理判決，核其認事用
    法並無違誤，檢察官上訴意旨認告訴人一再表示除非甲○○
    願意撤回對伊之告訴，否則不願撤回本件告訴，且告訴人如
    果知悉法律上有告訴不可分原則，顯不會對被告乙○○撤回
    告訴，以免同時撤回對被告甲○○之告訴云云；惟依告訴人
    於98年5月4日之刑事撤回告訴狀所載，其撤回告訴並無附條
    件，且審判期日之訴訟程序，專以審判筆錄為證，刑事訴訟
    法第47條定有明文，原審於98年6月9日之審判筆錄固記載告
    訴人僅就被告乙○○撤回告訴，但未有任何附條件之記載，
    有上開期日筆錄可參，且原審法官已向告訴人闡明撤回之效
    力及於檢察官認定之共犯，即撤回之效力及於甲○○（見同
    上原審庭訊之錄音光碟譯文），可見告訴人已無誤解法律之
    虞，是告訴人主觀上雖認伊為附條件之撤回告訴，但此為其
    主觀上之認知，屬其心中保留情事，於法不生效力，就其對
    外所為撤回告訴之意思表示，其效力及於共犯一事，不生影
    響。故檢察官之上訴，並無理由，應予駁回，並依上開法律
    規定，不經言詞辯論為之。
據上論斷，依刑事訴訟法第372條、第368條，判決如主文。
中    華    民    國    98    年    9     月    29    日
                  刑事第二十三庭審判長法  官  許宗和
                                      法  官  林海祥
                                      法  官  潘進柳
以上正本證明與原本無異。
不得上訴。
                                      書記官  任正人
中    華    民    國    98    年    9     月    30    日


司法院資訊處製作；財團法人民間司法改革基金會備份。
